臺灣高等法院民事裁定　　　　　　　　　96年度抗字第1383號
抗告人　乙○○
　　　　甲○○
上列抗告人因與相對人坡心商業股份有限公司間聲明異議事件，
對於中華民國九十六年七月二十五日臺灣臺北地方法院九十二年
度執字第一二二一０號所為裁定，提起抗告，本院裁定如下：
    主  文
原裁定廢棄。發回台灣台北地方法院。
    理  由
一、原裁定意旨略以：「本件聲明異議人（本件抗告人）乙○○
    、甲○○所持以參與之前揭債權確有爭議。本院在前揭債權
    未經合法確認對債務人確定存在之前，暫時延緩核發本院強
    制執行分配款，應屬適法，本件聲明異議即有未合，應予駁
    回。」等語。
二、抗告意旨略以：「(一)本件原裁定以抗告人之執行名義所載之
    請求權，尚有爭議，未經合法確認對該債務人確定存在之前
    ，暫時延緩核發分配款云云，與首揭強制執行規定顯屬有違
    ，自非適法。(二)本件債務人及他債權人對本件分配款之發給
    如有異議，依法亦應提起分配表異議之訴以為解決，尤其本
    件拍賣所得並不足以清償執行費用及全部債權，則債務人提
    起分配表異議之訴根本無實益，則既無法提起分配表異議之
    訴，豈能就分配表有所主張或異議。(三)原執行法院以本件執
    行名義債權仍在訴訟階段為由，而「暫時延緩核發強制執行
    分配款」，實於法無據，亦不符合強制執行法第十八條第二
    項條所示得為停止強制執行之情況。再者，本件債權金額高
    達數千萬元，原法院竟未命債務人提供確實之擔保，即率行
    延緩撥款，置抗告人之權益於不顧，於法亦有未合。(四)本件
    執行程序既已進行至作成分配表之階段，債務人如有異議，
    自應提起分配表異議之訴以資救濟，債務人如未依法對該分
    配表聲明異議並依限提起異議之訴，該分配表即屬確定之分
    配表，執行法院並無權利任意延緩核發分配表所載之款項。
    」等語。
三、經查，本件抗告人乙○○、甲○○所持以參與分配之債權證
    明為原法院八十五年度促字第一九八八二號及八十六年度促
    字第一０九六九號支付命令，雖經本院九十四年度重上字第
    五００號判決確認對相對人之給付請求權不存在，然業經最
    高法院九十六年度台上字第一四八三號判決廢棄，發回本院
    繼續審理，是抗告人等之上揭債權固確有爭議。惟按執行法
    院並無實體審查權，僅能依執行名義依法執行。查抗告人等
    所據以為債權證明文件之支付命令，於未經確定判決廢棄前
    ，經核仍屬強制執行法第四條所規定之合法有效之執行名義
    。是原執行法院原則上自應依法就抗告人等所得享有之分配
    款，續行執行，並非一有實體上爭議，即得任意停止強制執
    行程序。
四、且按強制執行法第十八條第二項規定：「有回復原狀之聲請
    ，或提起再審或異議之訴，或對於和解為繼續審判之請求，
    或提起宣告調解無效之訴、撤銷調解之訴，或對於許可強制
    執行之裁定提起抗告時，法院因必要情形或依聲請定相當並
    確實之擔保，得為停止強制執行之裁定」，是以執行法院於
    債務人有提出其上開法條所示各種訴訟之情形，因必要情形
    或依聲請定相當確實之擔保，始得為停止強制執行之裁定。
    原裁定雖認「於上揭債權未經合法確認對債務人確定存在之
    前，暫時延緩核發強制執行分配款」，惟查民事強制執行並
    無法院得依職權暫緩之制度，且抗告人等於原執行法院執行
    程序中，亦無債權人同意延緩執行或其他法律規定之事由，
    是原裁定將抗告人等之分配款暫緩核發，於法並無依據。又
    縱認「暫緩核發分配款」係屬「停止強制執行」，仍應由債
    務人依上開規定聲請法院裁定並提供確實之擔保方能停止執
    行，惟原執行法院並未說明本件究有何種必要情形得停止強
    制執行程序，且本件債權金額為數頗巨，原執行法院又未斟
    酌命相對人提供確實擔保，即率行延緩撥款，顯重大影響抗
    告人權益，於法自有未合。抗告意旨執此指摘原裁定不當，
    求為廢棄，為有理由。應由本院予以廢棄，發回原法院依法
    為適當之處理。
五、據上論結，本件抗告為有理由，爰裁定如主文。
中　　華　　民　　國　　96　　年　　9 　　月　　4 　　日
                    民事第三庭
                        審判長法　官   林敬修
　　　　　　　　　　　  　　　法　官   黃騰耀
　　　　　　　　  　　　　　　法　官   藍文祥
正本係照原本作成。
本裁定除以適用法規顯有錯誤為理由，並經本院許可外，不得再
抗告。如提起再抗告，應於收受後10日內委任律師為訴訟代理人
向本院提出再抗告狀。並繳納再抗告費新台幣一千元。
中　　華　　民　　國　　96　　年　　9 　　月　　5 　　日
　　　　　　　　　　　　　　  書記官   顧倪淑貞
